臺灣高等法院刑事判決　　　　　　　　96年度上訴字第1108號
上　訴　人
即　被　告　乙○○
指定辯護人　本院公設辯護人甲○○
上列上訴人因違反槍砲彈藥刀械管制條例案件，不服臺灣桃園地
方法院95年度訴字第1958號，中華民國96年1月22日第一審判決
（起訴案號：臺灣桃園地方法院檢察署95年度偵字第12854 號）
，提起上訴，本院判決如下：
    主  文
原判決撤銷。
乙○○未經許可，持有獵槍，處有期徒刑年，併科罰金新台幣
萬元，罰金如易服勞役，以新台幣壹仟元折算壹日。扣案具殺
傷力之12 GAUGE制式霰彈長槍壹枝（槍枝管制編號0000000000號
）、12GAUGE制式霰彈玖顆，均沒收。
    事  實
一、乙○○明知具殺傷力之槍砲、子彈，為槍砲彈藥刀械管制條
　　例第4條第1項第1款、第2款管制之物品，未經中央主管機關
　  許可，不得持有，竟基於持有槍、彈之犯意，於民國80年間
    某日，在臺中某不詳處所內，拾得他人所丟棄屬於槍砲彈藥
    刀械管制條例第4條第1項第1款所定獵槍種類之12 GAUGE制
    式霰彈長槍1枝 (槍枝管制編號：0000000000號)、12 GAUGE
    制式霰彈12顆，未經許可而持有之。嗣於95年5月30 日11時
    15分許，在桃園縣新屋鄉○○村○○○○道路旁某工地內為
    警查獲，並在乙○○所駕駛之車牌號碼KV－6291號之自用小
    客車內查得上揭12 GAUGE制式霰彈長槍1枝、12 GAUGE制式
    霰彈12顆（於偵查中送鑑定試射3顆，尚餘9顆）扣案，而查
    悉上情。
二、案經桃園縣政府警察局楊梅分局報請台灣桃園地方法院檢察
    署檢察官偵查起訴。
    理  由
一、訊據被告對於在上開時、地因持有具有扣案具殺傷力之制式
    霰彈長槍1支及制式霰彈12顆而當場為警查獲之事實，均坦
    承不諱。且扣案之制式霰彈槍1支及制式霰彈12顆，經送內
    政部警政署刑事警察局鑑定，經以性能檢驗法、制式子彈試
    射法、比對顯微鏡比對法鑑定之結果：送驗制式霰彈槍1枝
    （槍枝管制編號：0000000000號），研判係12 GAUGE之制式
    霰彈長槍，其上未發現國別、廠牌及型號等標記，機械性能
    良好，可擊發12 GAUGE之制式霰彈，認具有殺傷力；送驗制
    式霰彈12顆，認均係12 GAUGE之制式霰彈（試射3顆），認均
    具殺傷力等情，亦有該局95年8月9日刑鑑字第0950079070號
    槍彈鑑定書1份附卷可稽（見偵卷第51-53頁）。被告自白應
    與事實相符，應可採信，其持有具殺傷力之制式霰彈長槍及
    制式霰彈犯行，堪以認定。
二、再按「自首以對於未發覺之罪投案而受裁判為要件，至其方
    式雖不限於自行投案，即託人代理自首或向非偵查機關請其
    轉送，亦無不可，但須有向該管司法機關自承犯罪而受裁判
    之事實，始生效力，若於犯罪後，僅向被害人或非有偵查犯
    罪職務之公務員陳述自己犯罪之事實，而無受裁判之表示，
    即與自首之條件不符」，最高法院著有50年台上字第65號判
    例可資參照。被告雖辯稱：本件係伊透過弟弟劉德癸向承辦
　　員警自首，因為警員許偉琪到現場時並未穿制服，伊一開始
　　不知道許偉琪是警員，後來劉德癸說許偉琪是警員後，伊即
  　帶同許偉琪至伊所有之自用小客車上拿出被查獲之槍枝、子
    彈，應構成自首云云；及證人即被告之弟劉德癸於原審時亦
    到庭附和其說。惟查：(1)、被告於被查獲當日之95年5月30
    日警詢、偵查中均未提及本案係因其委請弟弟劉德癸向警方
    自首而查獲，於同日檢察官偵訊時並向檢察官供稱：「（為
    何沒有把槍交付警察？）因為放在那裡，我都沒有使用，我
    怕交給警察，警察會把我抓起來」等語（見偵卷第8頁）；
    於原審95年11月2日準備程序時雖有主張自首（見原審卷第
    23頁），惟亦未提及委請弟弟劉德癸向警方自首。則其所辯
    稱有委請弟弟劉德癸向警方自首一節，是否為真，即非無疑
    。(2)、再依證人劉德癸於原審時所證：被告有告訴伊要報繳
    槍枝，叫伊找認識的警員說要報繳，伊就向警員阿琪（即許
    偉琪）表示有槍要繳交處理，請阿琪有空過來處理，伊在被
    查獲當天有打電話給阿琪，說工地有槍放在那裡會出問題，
    叫阿琪過來處理，但沒有告訴警察阿琪槍是何人所有，警察
    阿琪也不知道被告是伊哥哥，警員阿琪到現場時伊也在場，
    伊有用比的向警員阿琪表示槍在車上，但並無用比的表示車
    上的槍是被告的，．．．（為何警察作證說到場時問被告槍
    在何處，被告都不說話？）可能是他突然過來，我哥哥被嚇
    到了，所以不知道要說什麼等語（見原審卷49 -53頁）；及
    證人即查獲員警許偉琪於原審時則證稱：伊在查另1件流氓
    案件時，知道被告與該流氓有衝突，兩邊可能要衝突起來，
    劉德癸之前曾打電話告訴伊說可能會出事，伊也有聽說工地
    有槍，有人看見被告會背著槍出來，在95年5月30日早上劉
    德癸有打電話給伊，說工地有槍要伊去處理，但並無提到持
    有槍枝的人要向警方繳交槍枝，伊就與所長一起去，到現場
    後，伊有告訴被告伊是警察，被告正在操作怪手，現場還有
    另外2個工人，旁邊的年輕人有跟被告說伊是管區的，伊看
    見工地停放1台車輛，被告說不是他的，也不知道是何人的
    ，還說他是開BMW的車，但伊看見被告腰間掛著鑰匙與那台
    日產車相同，就問被告說槍枝是否在車上，被告就不說話，
    伊覺得相當可疑，再向被告說如果車子不是你的，就要將車
    子拖走，不然就將車子打開，被告才將車子打開，一打開後
    就看見槍枝，被告並無表示要將槍交出去，伊一開始並不確
    定槍在車子裡面，只是隨口問車子是誰的，被告就說不是他
    的，伊才懷疑槍可能在車子裡面，在伊打開車子後還沒有發
    現槍枝前，被告並無主動說車子裡有槍等語（見原審卷第32
    -40頁、第53- 54頁）。可知，查獲本案之警員許瑋琪雖確
    係因證人劉德癸之告知而前往現場查獲被告，惟證人劉德癸
    並未向警員許瑋琪明確表示受被告所託欲自首報繳槍枝，及
    警員許瑋琪到場對被告告知身分後，被告亦未主動繳槍，揆
    諸上開說明，與自首之規定自不相符。(3)、被告雖又辯稱：
    因警員未穿制服，伊不知他們是警察，才未主動交槍，伊真
    的有請弟弟向警察說要報繳云云，惟此與警員許瑋琪所證到
    場後有告知被告警員身分一節，並不相符；復參酌被告於原
    審95年11月2日準備程序時所供：「是我自己帶警察去拿本
    件的槍彈，我在工地工作，警察去工地，警察問我是否知道
    來意，我以為是來找我，我就跟警察說我車上有放槍、子彈
    」等語（見原審卷第23頁），雖所供稱主動繳槍予警察一節
    並非事實，惟其亦不否認警察來時即知悉警察身分，益證其
    所辯稱不知警察之身分云云，係避重就輕之詞，不足採信。
    綜上所述，本件並不符合自首之要件。本件事證已臻明確，
    被告犯行堪以認定，應依法論科。
三、論罪理由
  (一)按持有槍砲為長時間之繼續，乃行為之繼續而非狀態之繼續
    ，故如未受允准，持有槍砲而無正當理由之行為持續長時間
    ，於終止持有前，均在其犯罪行為實施中。其間法律縱有變
    更，其行為既繼續實施至新法施行以後，即與犯罪後法律有
    變更之情形不同，不生新舊法比較適用之問題（最高法院75
    年度台上字第3370號判決意旨參照）。查槍砲彈藥刀械管制
    條例第11條雖先於89年7月5日修正公布（同年月7日生效）
    ，嗣於94年1月26日再次修正公布（同年月28日生效），最
    新修正公布之規定係將原條例第8條與第10條、第11條合併
    修正移列為修正條文第8條，原條例第10、11條刪除，依前
    揭說明，被告持有制式霰彈長槍之行為，乃行為之繼續而非
    狀態之繼續，其持有行為繼續至94年1月28日新法施行後，
    故不生行為後法律變更應為新舊法比較之問題，自應適用其
    行為終止時之現行槍砲彈藥刀械管制條例第8條第4項之規定
    論處。另該條例第12條之規定則未經修正，自無上揭說明是
    否有新舊法比較適用之餘地，先予敘明。
  (二)制式霰彈槍係屬獵槍（參卷附內政部警政署83年1月18日83
    警署保字第377號函），而制式霰彈係屬槍砲彈藥刀械管制
    條例第4條第1項第2款之子彈。核被告所為，係犯槍砲彈藥
    刀械管制條例第8條第4項之未經許可持有獵槍罪、同條例第
    12條第4項未經許可持有具殺傷力之子彈罪。又被告以一持
    有行為，同時觸犯槍砲彈藥刀械管制條例第8條第4項、同條
    例第12條第4項之罪名，為想像競合犯，應依刑法第55條規
    定，從一重之未經許可持有獵槍罪處斷。
四、撤銷改判及科刑理由
    原審以被告犯罪事證明確，據以論罪科刑，固非無見。惟查
    ：扣案上開制式霰彈槍及子彈於偵查中送鑑定後未經取回，
    上訴本院後始由本院派員至鑑定機關取回而於審判期日提示
    予被告辨認，原審未察而於審判期日僅提示照片，與刑事訴
    訟法第164條第1項規定不符，自有未洽。被告上訴仍爭執其
    為自首，固無理由，惟原判決既有上開可議，自應由本院將
    原判決撤銷改判。爰審酌被告品行、持有具殺傷力之制式霰
    彈槍及霰彈，對社會產生潛在之危險，影響社會安全秩序非
    輕，惟犯後坦承犯行，態度尚稱良好等一切情狀，量處如主
    文第二項所示之刑，並諭知罰金易服勞役之折算標準。又關
    於所處罰金刑之易服勞役折算標準，於被告行為時刑法第42
    條規定已有修正，依修正前刑法第42條第1項、第2項、第3
    項原規定「罰金應於裁判確定後兩個月內完納，期滿而不完
    納者，強制執行，其無力完納者，易服勞役；易服勞役以1
    元以上3元以下，折算1日，但勞役期限不得逾6個月；罰金
    總額折算逾6個月之日數者，以罰金總額與6個月之日數比例
    折算」，此折算標準並應適用修正前罰金罰鍰提高標準條例
    第2條規定，就其原定數額提高為100倍折算1日，亦即被告
    行為時之易服勞役折算標準，應以銀元100元以上300元以下
    之數額折算1日，經換算為新臺幣，則應以新臺幣300元以上
    900元以下折算1日。至依95年7月1日施行之修正後刑法第42
    條第3項規定：「易服勞役以新臺幣一千元、二千元或三千
    元折算一日，但勞役期限不得逾一年」，經比較結果，以修
    正後之規定對被告有利，依刑法第2條第1項但書規定，本件
    關於易服勞役之折算標準，應適用修正後刑法第42條第3項
    規定，而諭知罰金易服勞役之折算標準。本案扣案之制式霰
    彈長槍1支（槍枝管制編號：0000000000號）及驗餘制式霰
    彈9顆，均屬違禁物，應依刑法第38條第1項第1款之規定宣
    告沒收。另鑑定所試射之制式霰彈3顆，已因擊發而不具殺
    傷力，自非違禁物，爰不予宣告沒收之。
據上論斷，應依刑事訴訟法第369條第1項前段、第364條、第299
條第1項前段，槍砲彈藥刀械管制條例第8條第4項、第12條第4項
，刑法第2條第1項、第11條前段、第55條、第42條第3項，第38
條第1項第1款，判決如主文。
本案經檢察官陳玉珍到庭執行職務。
中　　華　　民　　國　　96　　年　　5　 　月　　10　　日
　　　　　　　　　刑事第十七庭  審判長法　官  趙功恆
　　　　　　　　　　　　　　　　　　  法　官  高明哲
　　　　　　　　　　　　　　　　　　  法　官  孫惠琳
以上正本證明與原本無異。
如不服本判決，應於收受送達後十日內向本院提出上訴書狀，其
未敘述上訴之理由者並得於提起上訴後十日內向本院補提理由書
（均須按他造當事人之人數附繕本）。
                                      書記官  魏汝萍
中　　華　　民　　國　　96　　年　　5 　　月　　10　　日
附錄:本案論罪科刑法條全文
槍砲彈藥刀械管制條例第8條
未經許可，製造、販賣或運輸鋼筆槍、瓦斯槍、麻醉槍、獵槍、
空氣槍或第4條第1項第1款所定其他可發射金屬或子彈具有殺傷
力之各式槍砲者，處無期徒刑或5年以上有期徒刑，併科新臺幣1
千萬元以下罰金。
未經許可，轉讓、出租或出借前項所列槍枝者，處5年以上有期
徒刑，併科新臺幣1千萬元以下罰金。
意圖供自己或他人犯罪之用，而犯前二項之罪者，處無期徒刑或
 7 年以上有期徒刑，併科新臺幣 1 千萬元以下罰金。
未經許可，持有、寄藏或意圖販賣而陳列第 1 項所列槍枝者，處
 3年以上10年以下有期徒刑，併科新臺幣700萬元以下罰金。
第 1 項至第 3 項之未遂犯罰之。
槍砲彈藥刀械管制條例第12條
未經許可，製造、販賣或運輸子彈者，處 1 年以上 7 年以下有
期徒刑，併科新台幣 500 萬元以下罰金。
未經許可，轉讓、出租或出借子彈者，處 6 月以上 5 年以下有
期徒刑，併科新台幣 300 萬元以下罰金。
意圖供自己或他人犯罪之用，而犯前二項之罪者，處3年以上10
年以下有期徒刑，併科新台幣700萬元以下罰金。
未經許可，持有、寄藏或意圖販賣而陳列子彈者，處 5 年以下有
期徒刑，併科新台幣 300 萬元以下罰金。
第 1 項至第 3 項之未遂犯罰之。
